【裁判字號】    89,訴,181
【裁判日期】    900118
【裁判案由】    綜合所得稅
【裁判全文】
高雄高等行政法院判決                              八十九年度訴字第一八一號
                              .
    原      告  甲○○
    被      告  財政部台灣省南區國稅局
    代  表  人  (局長)乙○○
    訴訟代理人  丙○○
                丁○○
右當事人間因綜合所得稅事件，原告不服財政部中華民國八十九年六月三十日台財訴
字第○八九一三五六○四八號訴願決定，提起行政訴訟。本院判決如左：
    主  文
原告之訴駁回。
訴訟費用由原告負擔。
    事  實
甲、事實概要：
    緣原告八十三年度綜合所得稅結算申報，自行申報全年所得額為新臺幣（下同）
    二○○、○○○元，並列報其本人及配偶陳宗輝免稅額一二六、○○○元，嗣原
    告於八十四年六月十五日補申報其配偶陳宗輝領取坐落台南市○○段五七號土地
    賠償之其他所得二、六七七、六二○元，並增列其子女陳怡伶、陳冠碩及母親陳
    郭瓊花之免稅額共計二二○、五○○元，經被告初查依其申報免稅額核定，另以
    陳宗輝領有上開土地兩筆賠償所得，第一筆補償費五、三五五、二四○元，依變
    動所得半數核定其他所得二、六七七、六二○元，原告業已自行申報，第二筆補
    償費七、九七九、四九二元，依變動所得以半數作為當年度所得應為三、九八九
    、七四六元，原告漏未申報，乃併課其八十三年度綜合所得稅，除核定全年綜合
    所得總額為六、八六七、三六六元，淨額六、三六一、八六六元，應補徵綜合所
    得稅額一、五一六、六一○元外，並以原告違反所得稅法第七十一條第一項規定
    ，依同法第一百十條第一項規定，按其所漏稅額一、五一四、六六○元處以○．
    五倍罰鍰七五七、三○○元（計至百元止）。原告就科處罰鍰部分不服，申經復
    查，未獲變更，循序提起訴願亦遭決定駁回。
乙、兩造聲明：
一、原告聲明求為判決：原處分及訴願決定均撤銷。
二、被告聲明求為判決：原告之訴駁回。
丙、兩造之爭點：
一、原告主張之理由：
    原告雖領有土地賠償所得，但確實金額幾經轉折，原告已無印象，被告以過失漏
    報所得論處，原告實難接受，如果稽徵機關有通知，而原告尚未予理睬而加以處
    罰，原告無話可說，世人誰能無過，如此重罰，豈是現代行政作風嗎？
二、被告主張之理由：
    原告配偶陳宗輝領有兩筆土地賠償所得（土地坐落：台南市○○段五十七地號）
    ，第一筆補償收入計五、三五五、二四○元，原告業已依變動所得以半數作為當
    年度所得自行補申報二、六七七、六二○元；惟第二筆補償收入七、九七九、四
    九二元，依變動所得以半數作為當年度所得應為三、九八九、七四六元，原告漏
    未申報，被告乃併課其八十三年度綜合所得稅，除核定漏報課稅所得額三、九八
    九、七四六元，漏稅額一、五一四、六六○元外，並以原告違反所得稅法第七十
    一條第一項規定，按其所漏稅額一、五一四、六六○元處以○．五倍罰鍰計七五
    七、三○○元。原告不服，主張其原已申報其他所得（台南市○○段五十七地號
    土地賠償所得），僅是短報所得非漏報，請予免罰云云，被告以有所得即應依法
    申報，原告既取得土地之賠償收入七、九七九、四九二元，依變動所得半數應有
    其他所得三、九八九、七四六元，依法自應據實申報，原告漏未申報，既經查獲
    ，即已構成違章，是原告漏未申報，即為短、漏報，縱非故意，仍難謂無過失，
    參諸司法院大法官會議議決釋字第二七五號解釋意旨，仍應處罰，被告予以科處
    罰鍰，並無不合。
    理  由
一、本件原告於申請復查時，欲增列林敬修、林郁芝、林育瑄、蔡秀芬、蔡惠娟、蔡
    玉純、蔡世韋、蔡利如等八人之扶養親屬免稅額部分，復查決定未准予變更原核
    定，提起訴願亦遭決定駁回。原告起訴後，於本院審理中業已撤回此部分之請求
    ，並經被告同意在卷，先予敘明。
二、按「個人綜合所得總額中，如有．．．．因耕地出租人收回耕地，而依平均地權
    條例第七十七條規定，給予之補償等變動所得，得僅以半數作為當年度所得，其
    餘半數免稅。」；「納稅義務人應於每年二月二十日起至三月底止，填具結算申
    報書向該管稽徵機關，申報其上一年度內構成綜合所得總額或營利事業收入總額
    之項目及數額，以及有關減免、扣除之事實，並應依其全年應納稅額減除暫繳稅
    額、尚未抵繳之扣繳稅額及可扣抵稅額，計算其應納之結算稅額，於申報前自行
    繳納。．．．」；「納稅義務人已依本法規定辦理結算申報，但對依本法規定應
    申報課稅之所得額有漏報或短報情事者，處以所漏稅額兩倍以下之罰鍰。」，行
    為時所得稅法第十四條第三項、第七十一條第一項、第一百十條第一項分別定有
    明文。又「人民違反法律上之義務而應受行政罰之行為，法律無特別規定時，雖
    不以出於故意為必要，仍須以過失為其責任條件，但應受行政罰之行為，僅須違
    反禁止規定或作為義務，而不以發生損害或危險為其要件者，推定為有過失，於
    行為人不能舉證證明自已無過失時，即應受處罰。」亦為司法院釋字第二七五號
    解釋在案。
三、本件原告八十三年度綜合所得稅結算申報，自行申報全年所得額二○○、○○○
    元，並列報其本人及配偶陳宗輝免稅額一二六、○○○元，嗣原告於八十四年六
    月十五日補申報其配偶陳宗輝領取坐落台南市○○段五七號土地賠償之其他所得
    二、六七七、六二○元，並增列其子女陳怡伶、陳冠碩及母親陳郭瓊花之免稅額
    共計二二○、五○○元，經被告初查依其申報免稅額核定，另以陳宗輝領有上開
    土地兩筆賠償所得，第一筆補償費五、三五五、二四○元，依變動所得半數核定
    其他所得二、六七七、六二○元，原告業已自行申報，第二筆補償費七、九七九
    、四九二元，依變動所得以半數作為當年度所得應為三、九八九、七四六元，原
    告漏未申報，乃併課其八十三年度綜合所得稅，除核定全年綜合所得總額為六、
    八六七、三六六元，淨額六、三六一、八六六元，應補徵綜合所得稅額一、五一
    六、六一○元外，並以原告違反所得稅法第七十一條第一項規定，依同法第一百
    十條第一項規定，按其所漏稅額一、五一四、六六○元處以○．五倍罰鍰七五七
    、三○○元，此有原告分別於八十四年三月三十一日申報之八十三年度綜合所得
    稅簡式結算申報書、八十四年六月十五日申報之八十三年度綜合所得稅一般結算
    申報書及被告檔案編號一一Ｚ00000000000000號納稅義務人甲○
    ○八十三年度綜合所得稅核定通知書、被告八十七年十月二日八十七年度綜所第
    一五九八七三號處分書各乙份附於原處分卷可稽。原告雖起訴主張其領有土地賠
    償所得，但確實金額幾經轉折，已無印象，被告以過失漏報所得科處重罰，原告
    實難接受云云，惟查，原告配偶陳宗輝既有領取坐落台南市○○段五七號土地第
    二筆補償費七、九七九、四九二元，依前揭行為時所得稅法第十四條第三項、第
    七十一條第一項之規定，原告即應依變動所得以其半數三、九八九、七四六元，
    自行向稽徵機關辦理所得申報，尚不得以其領取之賠償所得確實金額幾經轉折，
    已無印象云云，而圖卸責任。況被告所屬台南市分局分別於八十四年三月二十七
    日及於八十四年四月十五日通知原告配偶陳宗輝申報其領取之二次補償費，此有
    該局八十四年四月十五日南局國稅南市資字第八四○○九九一七號函及掛號郵件
    收件回執等附於原處分卷足憑，而原告迄未申報領取之第二次土地補償收入，致
    為被告查獲漏報所得，稽其情節，縱非故意，亦難謂無過失，揆諸前揭司法院釋
    字第二七五號解釋之意旨，仍應處罰。原告主張被告並未通知其申報補償所得，
    致其受罰云云，亦非可採。
四、綜上所述，原告之主張，既不足取。從而，被告以原告漏報課稅所得額三、九八
    九、七四六元，逃漏所得稅一、五一四、六六○元，違反行為時所得稅法第七十
    一條第一項規定，依同法第一百十條第一項規定，按其所漏稅額一、五一四、六
    六○元處以○．五倍罰鍰七五七、三○○元，揆諸上開法條之規定，並無違誤。
    復查決定，未准變更原處分，訴願決定予以維持，亦無不合。原告請求撤銷原處
    分及訴願決定，並無理由，應予駁回。
據上論結，本件原告之訴為無理由，依行政訴訟法第一百九十五條第一項後段、第九
十八條第三項前段，判決如主文。
中    華    民    國       九十      年     一     月      十八       日
              高 雄 高 等 行 政 法 院  第 一 庭
                                        審 判 長 法  官   陳  光  秀
                                                 法  官   楊  惠  欽
                                                 法  官   呂  佳  徵
右為正本係照原本作成。
如不服本判決，應於送達後二十日內，向本院提出上訴狀並表明上訴理由，如於本判決
宣示後送達前提起上訴者，應於判決送達後二十日內補提上訴理由書（須按他造當事人
人數附繕本）。
中      華      民      國    九十    年      一      月     十九     日
                                        法  院 書 記 官   周  良  駿


司法院資訊處製作；財團法人民間司法改革基金會備份。
